【裁判字號】    95,易,263
【裁判日期】    950612
【裁判案由】    違反動產擔保交易法
【裁判全文】
臺灣新竹地方法院刑事判決
公  訴  人  臺灣新竹地方法院檢察署檢察官
被      告  甲○○
上列被告因違反動產擔保交易法案件，經檢察官聲請以簡易判決
處刑（94年度調偵字第213號），本院認為應適用通常程序審理
，判決如下：
    主  文
本件免訴。
    理  由
一、聲請簡易判決處刑意旨略以：被告甲○○與共同被告周明華
    （業於94年10月11日經臺灣桃園地方法院以94年度簡上字第
    244號刑事判決判處周明華共同連續動產擔保交易之債務人
    ，意圖不法之利益，將標的物遷移，致生損害於債權人，處
    有期徒刑三月，如易科罰金，以300元折算一日。）為朋友
    關係，因甲○○經營之汽車租賃公司需購買車輛，於民國93
    年6月17日，甲○○以新臺幣（下同）20,000元之代價，央
    情周明華擔任名義買受人，與北都汽車股份有限公司（下稱
    北都公司）簽訂購買車牌號碼8477－GZ號自小客車之動產擔
    保交易附條件買賣契約書，約定總價款為579,000元，扣除
    頭期款89,000元，餘款490,000元自93年7月20日起至97 年6
    月20日止分48期按月給付，每期含利息付款13,990元。周明
    華於簽訂上開買賣契約時，與北都公司約定將上開自小客車
    停放在桃園縣楊梅鎮○○路902巷134號2樓住處前，在價金
    未付清前，該自小客車仍屬北都公司所有，周明華僅得依約
    占有、使用車輛，不得任意遷移或為其他處分。詎周明華取
    得上開該自小客車後旋即交予甲○○使用，嗣後因甲○○營
    運困難，周明華與甲○○2人竟共同基於意圖不法利益之犯
    意聯絡，由甲○○僅給付前3期分期價款，自93年10月間起
    拒不付款，並將上開車牌號碼8477－GZ號自小客車遷移不知
    去向，周明華並在接獲北都公司催繳分期價款通知後避不見
    面，致北都公司追索無著，因而受有損害。因認被告甲○○
    涉犯動產擔保交易法第38條之罪嫌等語。
二、按案件曾經判決確定者，應諭知免訴之判決，刑事訴訟法第
    302條第1款定有明文。又訴訟上所謂一事不再理之原則，關
    於實質上一罪或裁判上一罪，亦均有其適用，最高法院60年
    台非字第77號著有判例。所謂同一案件，係指所訴彼此兩案
    為同一被告，其被訴之犯罪事實亦屬同一者而言，是審認案
    件是否同一，端視被告及犯罪事實是否同一而定，茍被告與
    被訴之犯罪事實係屬同一，即屬同一案件，自不因被害人之
    人數而有不同，蓋犯罪事實是否同一，係專以刑罰權對象之
    客觀事實是否同一為準；為避免法院對於僅有同一刑罰權之
    案件，先後為重複之裁判，或更使被告遭受二重處罰之危險
    ，故刑事訴訟法第303條第2款、第7款規定不許其他人就已
    經提起公訴或自訴之案件，在同一法院或不同一法院重行起
    訴，此即所謂「禁止二重起訴」之原則。又連續數行為而犯
    同一之罪名，則檢察官已就犯罪事實一部起訴，其效力及於
    全部，自不得就其後之連續犯罪事實再行起訴（最高法院56
    年度台非字第109號裁判要旨參照）。
三、經查，被告甲○○與共同被告周明華原係朋友關係，因甲○
    ○經營之汽車租賃公司需購買車輛，而於93年間以20,000元
    之代價，央請周明華擔任名義買受人（債務人），分別與元
    隆汽車股份有限公司（下稱元隆公司）、北都公司以動產擔
    保交易法之附條件買賣付款方式購買車輛，購車款均由甲○
    ○負責；周明華應允後，即於93年5月7日，以其名義向元隆
    公司購買車牌號碼4735－HE號自小客車一部，並訂立附條件
    買賣契約，約定總價款為544,000元，扣除頭期款144,000元
    ，餘款40,000元自93年6月6日起至97年5月6日止，共分48期
    按月給付，每期含利息付款11,240元；旋又於93年6月17日
    ，以周明華為買受人，與北都公司簽訂購買車牌號碼8477－
    GZ號自小客車之動產擔保交易附條件買賣契約書，約定總價
    款為579, 000元，扣除頭期款89,000元，餘款490,000元自
    93年7月20日起至97年6月20日止分48期按月給付，每期含利
    息付款13,990元。而周明華於簽訂上開買賣契約時，分別與
    元隆公司、北都公司約定將標的物（即系爭二部車輛）放置
    於其位在桃園縣楊梅鎮○○路902巷134號2樓之住處，在價
    金未付清之前，車輛仍分屬元隆公司、北都公司所有，周明
    華僅得依約占有、使用車輛，不得任意遷移或為其他處分。
    惟周明華取得上開2部車輛後旋即交予甲○○使用，嗣因甲
    ○○營運困難，周明華與甲○○2人竟共同基於意圖不法利
    益之概括犯意聯絡，周明華消極未主動告知元隆公司、北都
    公司營運困難之情事，任由甲○○各僅給付前3期分期價款
    ，先後自93年9月、10月間起即拒不付款，並將上開車牌號
    碼4735－HE號自小客車、8477－GZ號自小客車遷移不知去向
    ，周明華則無任何通知元隆公司、北都公司舉動，人亦逃匿
    不知去向，並在接獲元隆公司及北都公司催繳分期價款通知
    後，仍避不見面，而將標的物遷移、隱匿，致使債權人元隆
    公司、北都公司追索無著，亦無法取回車輛之占有，因而受
    有損害。被告甲○○上開行為，業經臺灣桃園地方法院於95
    年2月20日以95年度桃簡字第363號刑事判決判處有期徒刑5
    月，該案於95年4月4日確定，此有臺灣桃園地方法院上開刑
    事判決及臺灣高等法院被告前案紀錄表在卷可稽，另共同被
    告周明華亦經臺灣桃園地方法院以94年度簡上字第244號判
    處有期徒刑三月確定，亦有上開案號之刑事判決附卷可憑。
    從而，本件被告甲○○之犯罪事實既經前案審理，即為該確
    定判決效力所及，揆諸前揭說明，爰不經言詞辯論，逕諭知
    免訴之判決。
據上論斷，應依刑事訴訟法第452條、第302條第1款、第307條，
判決如主文。
中    華    民    國    95    年    6     月    12    日
                  刑事第四庭審判長法  官  林秋宜
                                  法  官  馮俊郎
                                  法  官  劉兆菊
以上正本證明與原本無異。
如不服本判決，應於判決送達後10日內向本院提出上訴狀（應附
繕本），上訴於臺灣高等法院。
中    華    民    國    95    年    6     月    12    日
                                  書記官  馮玉玲


司法院資訊處製作；財團法人民間司法改革基金會備份。
